【裁判字號】    92,台上,6778
【裁判日期】    921204
【裁判案由】    偽造文書
【裁判全文】
最高法院刑事判決                              九十二年度台上字第六七七八號
    上訴人  甲○○
右上訴人因偽造文書案件，不服台灣高等法院中華民國九十年五月十日第二審判決（
八十八年度上訴字第四三七五號，起訴案號：台灣台北地方法院檢察署八十六年度偵
字第一九二二一號），提起上訴，本院判決如左：
    主  文
上訴駁回。
    理  由
按刑事訴訟法第三百七十七條規定，上訴於第三審法院，非以判決違背法令為理由，
不得為之。是提起第三審上訴，應以原判決違背法令為理由，係屬法定要件。如果上
訴理由狀並未依據卷內訴訟資料，具體指摘原判決不適用何種法則或如何適用不當，
或所指摘原判決違法情事，顯與法律規定得為第三審上訴理由之違法情形，不相適合
時，均應認其上訴為違背法律上之程式，予以駁回。本件原判決認定上訴人甲○○與
林南光、陳必強於民國八十一年八月十八日，訂立共同投資購置土地興建房屋出售之
合夥契約，由上訴人及林南光擔任合夥事務之經營管理人。八十五年十月間，該合夥
向和翰建設股份有限公司（下稱和翰公司）買回坐落桃園縣楊梅鎮○○段第二九二之
二二、二九四之一八、二九四之二六七、二九四之二六八、二九四之二六九、二九四
之二七二、二九四之二七三、二九四之二七五、二九四之二七六號等九筆土地（下稱
二九二之二二號等九筆土地）及同地段二九四之二、二九四之二六六號土地，因上訴
人與林南光就合夥事務發生爭執，彼此不再信任，遂簽訂切結書，約定二九二之二二
號等九筆土地登記為二人共有，應有部分各二分之一，同年十二月十一日登記完畢。
乃上訴人為排除林南光對於合夥財產管理處分權之行使，於八十六年三月二日，未經
林南光同意，利用不知情之宋正昌等人，擅將其持有、先前預備供辦理土地登記所用
之申請書及契約書（已填妥權利範圍及買賣金額，並蓋妥「林南光」印文），於「土
地登記申請書」填載權利人及義務人林南光之代理人為上訴人，「土地、建築改良物
買賣所有權移轉登記契約書」填載權利人為上訴人，並將其中二九二之二二號等九筆
土地之「土地、建築改良物買賣所有權移轉登記契約書」之權利範圍更改為二分之一
，買賣金額更改為原來之半數，再加蓋上訴人之印章，偽造完成後，於同月七日持向
桃園縣楊梅地政事務所，申請將林南光名義之上開土地應有部分二分之一移轉登記予
上訴人，使不知情之承辦人員於同月十九日，將此不實之事項登載於其職務上所掌之
土地登記簿，足以生損害於地政機關對於土地登記之正確性及林南光等情。因而撤銷
第一審之判決，改判仍論處上訴人行使偽造私文書，足以生損害於公眾及他人罪刑，
已綜合全部卷證資料，敘明其所憑之證據及認定之理由；而以上訴人否認犯罪所持之
辯解為不足採，予以指駁綦詳。所為論敘，俱有卷存之證據資料可資覆按，從形式上
觀察，並無違背法令之情形存在。按採證認事屬事實審法院之職權，倘其判斷不違反
經驗法則與論理法則，即不容任意指摘為違法，而執為第三審上訴之合法理由。原判
決依憑「合夥投資經營契約書」之記載，以本件合夥係以上訴人及林南光為經營管理
人，陳必強為監察人；該契約書對於合夥經營管理人之內部事務之分配，除明定銀行
帳戶印鑑由林南光負責保管外，關於合夥投資案之土地及建築物登記事宜，則未特別
約定，參照契約第四條第一款及民法第六百七十一條第二項、第三項等規定，林南光
既為經營管理人之一，而有參與決定權，則上開土地應登記為何人名義，自非上訴人
所得片面決定。何況上訴人與林南光交惡後，彼此不再信任，故其合夥向和翰公司買
回土地時，二人即訂立切結書，約定就二九二之二二號等九筆土地，各登記應有部分
二分之一，亦為上訴人所坦承，並有切結書等件可稽，上訴人與林南光相互牽制彼此
對於合夥財產處分之用意，至為明顯，於理由內詳加論敘（見原判決第五面第二行至
第六面第二行、第七面第九行至第十七行）。復就上訴人所提出之明怡建設股份有限
公司等「職掌規劃表」及證人劉懷慈所為之證言，如何不足為其有利之證明，併逐一
剖析明灼（見原判決第六面第二行至第十七行）。上訴意旨，仍援引原審已摒棄不採
之上開「職掌規劃表」及劉懷慈之證言等，漫稱林南光僅經管合夥之財務，其他業務
之經營管理實際由上訴人負責，房地產登記名義人亦由上訴人決定等語，徒就原審採
證認事職權之適法行使，及判決內已明白論斷之事項，憑己見再事爭辯，難謂符合第
三審上訴之法定要件。又上訴人與林南光既另簽訂切結書，就其合夥向和翰公司買回
之土地，約定各登記應有部分二分之一（見偵查卷第二宗第五十八頁、第五十九頁）
，則不論上訴人原來經營管理權之範圍如何，該切結書即屬特別約定，而為原判決所
指「相互牽制彼此對於合夥財產處分之用意」，上訴人不得擅自處分。從而證人劉懷
慈、陳必強，乃至林南光所為關於本件合夥原來經營管理權之陳述，自不影響於原判
決所為之論斷。上訴意旨，摭拾此項陳述，任意為相反之評價，砌詞指摘原判決違法
，尤非第三審上訴之合法理由。再，刑法上處罰偽造私文書，旨在保護文書之公共信
用，故所偽造之文書如足以生損害於公眾或他人，罪即成立；所謂足以生損害，係指
他人有可受法律保護之利益，因此遭受損害或有受損害之虞而言。上訴人偽造土地移
轉登記資料，將林南光應有部分二分之一之土地，移轉登記為自己之名義，使林南光
無法行使該等合夥財產之管理處分權，致有發生損害之虞，判決內亦已敘明（見原判
決第七面第十八行至第八面第五行）。上訴意旨，否認犯罪，並泛謂上開土地屬合夥
財產，不因登記何人名義，而成為其個人財產，且林南光僅係土地登記之「人頭」，
上訴人將其應有部分二分之一登記為自己名義，乃出售合夥土地之先決條件等語，猶
執陳詞辯解，為空泛之爭執，亦非依據卷內訴訟資料具體指摘之合法上訴理由。上訴
意旨所述各節，均與法律規定得為第三審上訴理由之違法情形，不相適合，其上訴為
違背法律上之程式，應予駁回。
據上論結，應依刑事訴訟法第三百九十五條前段，判決如主文。
中      華      民      國    九十二    年     十二     月      四      日
                              最高法院刑事第四庭
                                  審判長法官  紀  俊  乾
                                        法官  黃  正  興
                                        法官  劉  介  民
                                        法官  陳  東  誥
                                        法官  林  秀  夫
      右正本證明與原本無異
                                              書  記  官
中      華      民      國    九十二    年     十二     月      九      日
                                                                  Ｍ


司法院資訊處製作；財團法人民間司法改革基金會備份。
